臺灣高等法院刑事判決　　　　　　　　96年度上訴字第3015號
　　上　訴　人
　　即　被　告　甲 ○ ○
　　　　　　　　　　　　　20.
　　選任辯護人　林 樹 旺　律師
　　　　　　　　張簡勵如　律師
　　　　　　　　陳 錦 旋　律師
上列上訴人因違反證券交易法案件，不服臺灣臺北地方法院94年
度訴字第1324號，中華民國96年6月22日第一審判決（起訴案號
臺灣臺北地方法院檢察署94年度偵字第1965號），提起上訴，判
決如下：
    主　　  文
原判決撤銷。
甲○○無罪。
　　理　　  由
壹、公訴意旨略以：
一、甲○○為股票上市之大華建設股份有限公司（下稱大華建設
    公司）董事長，為證券交易法第157條-1第1項所稱的內部人
    。
二、大華建設公司自民國90年2月間起，即因資金短絀無力償還
    銀行借款本息，陸續向台北銀行儲蓄部等借款金融機構申請
    展延還款期限；同年5月中旬，大華建設公司為償還新台幣
    （下同）12億元公司債，而向世華聯合商業銀行（現更名為
    國泰世華商業銀行）台北分行借款7億元因應。
三、甲○○鑑於大華建設公司償還上述公司債後，將使大華建設
    公司資金調度更趨窘迫，現金流量不足顯已無法正常營運，
    而決定於90年5月31日召開大華建設公司貸款銀行團抒困會
    議以資因應。
    而此一足以影響大華建設公司股票價格的重大消息，依證券
    交易法第157條-1第1項規定，在上述消息未公開之前，內部
    人不得對大華建設公司的股票買進或賣出；甲○○竟基於概
    括犯意，在90年6月2日經濟日報頭版頭條報導：「大華建設
    財務吃緊要求抒困，日前召開債權銀行團會議，盼展延本金
    1年，利率降至6％，且僅付現1％，銀行尚未答應」此一足
    以影響大華建設公司股價的重大消息揭露前，連續於同年5
    月29日、30日，指示不知情的大華建設公司員工佘定賢為其
    下單，以每股1.85元-2.02元區間價位，賣出其所有、存放
    於方兆明、陳玉鳳及蔡炳煌證券人頭戶的大華建設公司股票
    ，合計售出1502張（仟股）。
四、上述重大消息揭露後，大華建設公司股票於90年6月4日、5
    日連續2個營業日均以跌停價一價到底收盤。累計2日跌幅為
    13.15％。
    以大華建設公司股票於90年6月5日的收盤價1.44元計算，甲
    ○○利用事先得知重大訊息的機會，規避損失金額為75萬
    9960元。
貳、被告甲○○堅決否認犯行，辯稱：
一、大華建設於90年5月31日召開銀行團降息會議，不具重大性
    ；大華建設與銀行團協商降息，直到91年1月24日財政部通
    過紓困方案才確定。
二、大華建設召開該次銀行團降息會議並沒有影響公司的財務業
    務運作，該訊息不具重大性且未影響投資人的投資判斷。
三、大華建設自90年5月間股價即一路下滑，跌幅幾達50％，於
    90 年6月2日經濟日報頭版頭條報導公布前即呈跌停。
    90年6月28日大華建設於股市觀測站公告召開銀行團降息會
    議事宜之後，90年6月28日、29日大華建設股價表現股價均
    呈上漲趨勢，顯示公告內容對投資人的交易判斷並無影響；
    召開該次銀行團降息會議與大華建設股價下跌並無因果關係
    。
四、大華建設於90年5月30日方決定於翌（31）日召開降息會議
    ，該訊息於被告出賣股票當時尚未成立。
五、被告出售股票是為償還個人的銀行借款本金及利息。90年6
    月2日媒體報導並非大華建設所主動發布，被告根本不知道
    90年6月2日會有媒體報導有關「紓困會議訊息」，也無法預
    測90 年6月4日、5日股價將會跌幅13％，自無在媒體刊載前
    出售股票而規避損失可言。
六、被告以3個信用帳戶出售股票的數量，僅占被告所持大華建
    設股票的極少比例。被告若有意規避損失，應會出售更多股
    票；而實際上被告出售本案股票所得約為新台幣300餘萬元
    ，可證被告並無利用該等訊息規避損失的意圖等語。
參、經查，被告的辯解信而有徵，可以採信，應撤銷原判決有罪
    的認定，改判被告甲○○無罪。論述如下：
一、台灣證券交易所（下稱證交所）於96年6月1日以台證上字第
    0960013419號修正「對上市公司重大訊息的查證暨公開處理
    程序」、「對上市公司重大訊息說明記者會作業程序」，並
    經金管會於96年5月29日金管證一字第0960024702號函准，
    此有前述函件可憑（本院卷18-21）。
　　前述已修正的「對上市公司重大訊息之查證暨公開處理程序
　  」第2條第1項第27款，就上市公司重大訊息的認定時點，明
    訂於「公司與債權銀行召開協商結果確定時」。
    證交所「對上市公司重大訊息說明記者會作業程序」第2條
    第1項第9款也增訂「公司與債權銀行召開協商會議，其協商
    結果確定者」為上市公司主動或證交所查證事項。
    因此，大華建設於90年5月31日召開銀行團會議，該次會議
    並無任何具體協商結論，有該次會議記錄可稽（調查局卷三
    553頁）；而協商會議召開時，主管機關證交所對於未作成
    結論的協商會議是否屬於上市公司影響股價的重大訊息，並
    無明文規定。參酌上述主管機關事後就「對上市公司重大訊
    息之查證暨公開處理程序」、「對上市公司重大訊息說明記
    者會作業程序」作成的修正，自非得以經濟日報6月1日的報
    導，以及證人黃三雄個人的意見即認大華建設有違重大訊息
    處理程序情事。
二、關於被告辯稱，大華建設自90年5月間股價即一路下滑，跌
    幅幾達50％，在90年6月2日經濟日報頭版頭條報導公布前即
    呈跌停。90年6月28日大華建設於股市觀測站公告召開銀行
    團降息會議事宜之後，90年6月28日、29日大華建設股價表
    現股價均呈上漲趨勢，顯示公告內容對投資人的交易判斷並
    無影響，召開該次銀行團降息會議與大華建設股價下跌並無
    因果關係等情，有90年5月華建股票漲跌及成交張數圖、90
    年5月、6月華建各日成交資訊表可證（本院卷146-149頁）
    。
三、並無證據足以證明90年6月2日媒體報導的訊息是由大華建設
    主動發布。因此，被告辯稱，大華建設於90年5月30日方決
    定於翌（31）日召開降息會議，該訊息於被告出賣股票當時
    尚未成立等語，可以採信。
四、被告出售股票是為償還個人銀行借款本金及利息一情，有90
    年6月5日大眾銀行戶名甲○○償還1017萬3030元（本金1000
    萬、利息173030元）放款利息收據、90年6月5日戶名甲○○
    還款750萬元，台新國際商業銀行放款本利收據可憑（本院
    卷96頁）。被告的辯解，可以採信。
五、被告及3個信用帳戶於90年5月28日，於被告為本案股票賣出
    時，各所持大華建設的持股數量分別為：
（一）方兆明於統一證券持有股數：448035仟股。
（二）陳玉鳳於寶來證券持有股數：555275仟股。
（三）蔡炳煌於三陽證券持有股數：701736仟股。
（四）甲○○於大東綜合證券存摺、90年6月1日被告的內部人向
      公司申報持股變動情形申報書1份、股權變動表3份（以上
　　　均影本存卷）共00000000仟股。
　　　有本院卷附證券存摺5份、前述申報書及股權變動表可憑
　　　（本院卷114-122頁）。
　　因此，被告辯稱，90年5月28日、29日之所以出售1502張股
　  票，純粹為償還個人的銀行借款本金及利息，並無規避公訴
    意旨所指75萬9960元損失的意圖等語，可以採信。
六、綜上，公訴意旨所憑的證據，雖證實大華建設公司曾於90年
    5月31日召開銀行團協商會議，以及被告出售1502張股票的
    事實；但是對於以上二項作為，涉有證券交易法第157條之1
    第1項的違法，應認證據尚不足使本院無合理懷疑而認定被
    告確實觸犯起訴犯行；此外，又查無其他積極證據足以證明
    被告涉有不法的行為，不能證明被告甲○○犯罪，自應為無
    罪諭知。
肆、適用法律
　　刑事訴訟法第369條第1項前段、第364條、第301條第1項。
本案經檢察官許仲瑩到庭執行職務。
中　　華　　民　　國　　96　　年　　12　　月　　12　　日
    　　　　　　　刑事第六庭  審判長法　官  林堭儀
　　　　　　　　　　　　　　　　　  法　官  陳玉雲
　　　　　　　　　　　　　　　　　  法　官  郭豫珍
以上正本證明與原本無異。
如不服本判決，應於收受送達後十日內向本院提出上訴書狀，其
未敘述上訴之理由者並得於提起上訴後十日內向本院補提理由書
（均須按他造當事人之人數附繕本）。
                                    書記官  胡勤義
中　　華　　民　　國　　96　　年　　12　　月　　13　　日
